【裁判字號】    95,上易,18
【裁判日期】    950627
【裁判案由】    侵權行為損害賠償
【裁判全文】
臺灣高等法院民事判決                  95年度上易字第18號
上  訴  人  丁○○（即翡翠雜誌社）
            甲○○
兼  共  同
訴訟代理人  丙○○
被 上訴 人  乙○○
                      號2樓之1
訴訟代理人  成介之律師
複 代理 人  戊○○
上列當事人間請求侵權行為損害賠償事件，上訴人對於中華民國
94年11月21日臺灣臺北地方法院94年度重訴字第 318號第一審判
決提起上訴，經本院於95年 6月13日言詞辯論終結，判決如下：
    主      文
上訴駁回。
第二審訴訟費用由上訴人連帶負擔。
    事實及理由
一、本件上訴人聲明求為判決：(一)原判決關於不利上訴人部分廢
    棄。(二)上開廢棄部分，被上訴人在第一審之訴及假執行之聲
    請均駁回。
    被上訴人聲明求為判決：上訴駁回。
二、被上訴人起訴主張：伊之藝名為于台煙，為一形象清新之藝
    人，然上訴人丁○○所獨資經營之翡翠雜誌社竟在其於民國
    （下同）93年9月21日出版之第634期週刊（下稱系爭週刊）
    中，由其所屬採訪記者即上訴人丙○○、及總編輯即上訴人
    甲○○以「獻身找不到真愛」、「PUB 花痴散金千萬」、「
    于台煙黃湯下肚鬆褲帶」、「倒貼三家夜店沈溺性愛」等文
    字為封面標題，並於內文報導伊「倒貼對方」、「不但周旋
    在男性消費者之間，酒後放浪形骸的模樣，更令人咋舌，尤
    其三杯黃湯下肚後，跟男人間互動之大膽，根本沒有性別上
    的差異，花痴之名不脛而走」、「于台煙會自掏腰包取得對
    方的歡心」、「未婚懷孕到醫院做初診」、「男女關係太過
    複雜，被人把肚子搞大了，才會到醫院進行墮胎手術」等使
    人深感難堪之文字，致伊之名譽受有損害；又伊原於 93年9
    月 5日與訴外人聖華診所簽訂廣告代言契約，卻因上開報導
    而遭解除契約等情，爰依侵權行為之法則，求為命上訴人連
    帶給付800萬元（含非財產上損害之慰藉金200萬元及廣告收
    益損失 600萬元）及法定遲延利息之判決。（原審判命上訴
    人連帶給付被上訴人慰藉金20萬元及法定遲利息；而駁回被
    上訴人其餘之訴。被上訴人就其敗訴部分，未據聲明不服，
    已告確定）。
    上訴人則以：上訴人丁○○即翡翠雜誌社於93年 9月上旬，
    接獲被上訴人所居住「敦南采邑」大樓之住戶爆料，指被上
    訴人積欠管理費未繳，並得知被上訴人經營PUB店之大膽行
    徑，經上訴人丙○○親自向被上訴人查證上開事實，被上訴
    人並未否認或指正有誤，致伊等認為上述傳聞確有其事，至
    未婚生子乙事，報章媒體早在90年間即有報導，是上訴人丙
    ○○在系爭週刊內之撰文，及上訴人甲○○所下之標題，均
    與事實相符，且系爭週刊對於可能對於被上訴人事業造成致
    命傷之若干傳聞，已予保留並未報導，自無詆毀被上訴人名
    譽之情事；又被上訴人為可受公評之人，其行為縱屬私德問
    題，仍與公眾形象攸關，難謂無司法院大法官會議第509 號
    解釋適用之餘地；況自系爭週刊出刊至今，亦未有任何對於
    被上訴人不利或貶損其名譽之情事發生云云，資為抗辯。
三、經查被上訴人主張伊為藝人，藝名為于台煙，上訴人丁○○
    所獨資經營之翡翠雜誌社於93年 9月21日出版之系爭週刊，
    由所僱用採訪記者即上訴人丙○○撰文，由所僱用總編輯即
    上訴人甲○○下標題，以「獻身找不到真愛」、「PUB 花痴
    散金千萬」、「于台煙黃湯下肚鬆褲帶」、「倒貼三家夜店
    沈溺性愛」等文字為封面標題，並於內文報導伊「倒貼對方
    」、「不但周旋在男性消費者之間，酒後放浪形骸的模樣，
    更令人咋舌，尤其三杯黃湯下肚後，跟男人間互動之大膽，
    根本沒有性別上的差異，花痴之名不脛而走」、「于台煙會
    自掏腰包取得對方的歡心」、「未婚懷孕到醫院做初診」、
    「男女關係太過複雜，被人把肚子搞大了，才會到醫院進行
    墮胎手術」等文字之事實，業據其提出系爭週刊封面、報導
    內文及台北市商業管理處營利事業登記公示詳細資料為證（
    見原審卷5至9、21頁），且為上訴人所不爭執，自堪信為真
    實。
四、按因故意或過失，不法侵害他人之權利者，負損害賠償責任
    ；又數人共同不法侵害他人之權利者，連帶負損害賠償責任
    ；又受僱人因執行職務，不法侵害他人之權利者，由僱用人
    與行為人連帶負損害賠償責任；又不法侵害他人之名譽者，
    被害人雖非財產上之損害，亦得請求賠償相當之金額，民法
    第184條第1項前段、第185條第1項前段、第188條第1項前段
    、第195條第1項前段定有明文。又名譽有無受損害，應以社
    會上對個人評價是否貶損作為判斷之依據，苟其行為足以使
    他人在社會上之評價受到貶損，不論其為故意或過失，均可
    構成侵權行為（最高法院90年臺上字第 646號判例參照）。
    又言論自由及名譽，俱屬憲法所保障之人民權利，僅於行為
    人以善意發表言論，對於可受公評之事為適當評論之情形，
    始應認為言論自由具有較高之價值，而得減輕行為人證明其
    言論內容為真實之舉證責任（即證明強度不必至於客觀之真
    實），除此之外，苟行為人不能證明其言論內容為真實者，
    即應依其明知不實或未盡注意義務之情節，令負故意或過失
    不法侵害名譽之侵權行為責任（最高法院93年度台上字第64
    6 號判決參照）。本件被上訴人主張上訴人以上開不實之報
    導內容，不法侵害被上訴人之名譽，應負侵權行為之連帶賠
    償責任乙節，固為上訴人所否認。惟查：
    (一)上開報導之標題及內文，客觀上足使人認為被上訴人之性
      生活浮濫，而系爭週刊閱讀者眾，再經口耳相傳，自將使
      被上訴人在社會上之評價受到貶損，被上訴人之名譽即因
      此而受有損害。至上訴人是否保留若干傳聞未予報導，則
      與上開報導是否損害被上訴人名譽之認定無涉。上訴人執
      此抗辯被上訴人之名譽並未受損云云，自不足取。
    (二)雖上訴人抗辯上開報導事前已經查證，並予平衡報導，其
      中有關未婚生子部分，更早在90年間即有媒體報導，故無
      不實云云。然查，被上訴人雖係藝人而屬公眾人物，惟就
      上開報導之內容，除有關積欠管理費部分外，全僅係涉及
      被上訴人之私德，尚非可受公評之事，且該報導之目的在
      於揭人隱私，亦難認係出於善意。縱如上訴人所云，係經
      由訴外人許明正爆料指出曾聽聞與被上訴人有關之若干傳
      聞（見原審卷41、42頁），然該爆料本身究僅係傳聞；另
      就未婚生子乙事，亦不能僅因其他媒體曾作報導，即得逕
      認為真實，是系爭週刊報導上開內容之前，仍有進一步查
      證之必要。雖上訴人丙○○曾向被上訴人詢問，並經作成
      訪問紀錄（見原審卷第 9頁），緊接刊載於上開報導之後
      ，然依該訪問紀錄所載，被上訴人針對上訴人丙○○所提
      「妳是因為感情上的挫折，後來在 PUB內對男人太過放縱
      …」、「有人把妳形容成花痴，對男人那麼好，卻得不到
      男人的善意回應」等問題，僅係不願回應，並未承認，自
      不得逕認該等提問係符合真實，亦不能僅因刊載上開訪問
      紀錄，即得免除其查證義務。
    (三)上訴人丙○○為翡翠雜誌社所屬採訪記者，上訴人甲○○
      為該雜誌社所屬總編輯，彼二人事前未盡查證義務，遽於
      系爭週刊為上開報導，事後復不能證明所報導之內容係符
      合真實，因而損害被上訴人之名譽，自構成共同侵權行為
      ，對於被上訴人應連帶負損害賠償責任。又上訴人丁○○
      即翡翠雜誌社為彼二人之僱用人，亦應與彼二人連帶負損
      害賠償責任。
    (四)上開報導以使人深感難堪之文字描寫被上訴人，被上訴人
      之個人評價因而遭受貶損，精神上自必感受莫大痛苦，爰
      斟酌被上訴人為國立中興大學夜間部歷史學系畢業，係知
      名藝人，名下擁有門牌號碼台北市○○○路○段265巷37弄
      8 號9樓之1房屋及其坐落土地應有部分（見原審卷22至24
      頁）；而上訴人丁○○所經營之翡翠雜誌社為一獨資商號
      ，資本額僅30萬元（見原審卷21頁）；又上訴人甲○○為
      專科畢業，目前擔任翡翠雜誌社之總編輯、月薪約8萬5,0
      00元，94年度全年所得總額為112萬3,746元（見原審卷78
      頁及本院卷53頁）；上訴人丙○○為專科畢業，目前擔任
      翡翠雜誌社之採訪記者，月薪約3萬7,000元，94年度全年
      所得總額為 74萬7,884元（見原審卷78頁及本院卷56頁）
      等一切情狀後，認原審准許被上訴人請求賠償非財產上損
      害之慰藉金20萬元，尚屬允當。
五、綜上所述，被上訴人本於侵權行為之法則，請求上訴人給付
    20萬元及自起訴狀繕本送達之翌日即94年 5月18日起至清償
    日止，按年息5%計算之利息部分，自屬應予准許。從而原審
    就上開部分所為上訴人敗訴之判決，並無不合。上訴論旨指
    摘原判決此部分不當，求予廢棄改判，為無理由，應予駁回
    。
六、至兩造其餘之攻擊或防禦方法及未經援用之證據，經本院斟
    酌後，認為均不足以影響本判決之結果，自無逐一詳予論駁
    之必要，併此敘明。
七、據上論結，本件上訴為無理由，依民事訴訟法第449條第1項
    、第85條第2項，判決如主文。
中    華    民    國    95    年    6     月    27    日
                  民事第六庭  審判長法  官  林鄉誠
                                    法  官  彭昭芬
                                    法  官  梁玉芬
正本係照原本作成。
不得上訴。
中    華    民    國    95    年    6     月    29    日
                                    書記官  常淑慧


司法院資訊處製作；財團法人民間司法改革基金會備份。
